臺灣臺中地方法院刑事判決　　　　　　　　　　　　　九十一年度自字第四七四號
　　自　訴　人　丙○○
　　被　　　告　丁○○原名劉.
　　　　　　　　甲○○
右列被告等因背信案件，經自訴人提起自訴，本院判決如左：
    主  文
丁○○、甲○○均無罪。
    理  由
一、自訴意旨略以：被告丁○○、甲○○係夫妻關係，共同開設富聯汽車商行從事汽
    車買賣之業務。而自訴人於民國九十年十一月十五日，由被告二人仲介，向案外
    人乙○○購買豐田牌之自用小客車一輛，約定價金新臺幣二十四萬元（下同），
    詎自訴人將二十四萬元之價金交付被告丁○○，並委託被告二人辦理過戶之相關
    事宜後，被告二人竟意圖為自己不法之利益，將該自用小客車另轉售予他人，未
    依約將車過戶登記予自訴人所有，且於九十一年一月間起，即避不見面，經自訴
    人屢次催討，被告二人均置之不理，因認被告二人涉犯刑法第三百四十二條第一
    項之背信罪嫌云云。
二、按犯罪事實應依證據認定之，無證據不得推定其犯罪事實；又不能證明被告犯罪
    者，應諭知無罪之判決，刑事訴訟法第一百五十四條、第三百零一條第一項分別
    定有明文。次按刑法第三百四十二條之背信罪，須以為他人處理事務為前提，且
    必須違背任務之行為，具有為圖不法利益，或圖加不法損害之意思，為構成要件
    ，最高法院五十三年度台上字第二四二九號著有判例可資參照。本件自訴人認被
    告二人涉犯上開背信罪嫌，無非係以汽車買賣合約書、讓渡書、案外人乙○○之
    身分證及行車執照影本為其主要論據。惟訊據被告丁○○、甲○○二人均堅詞否
    認有何背信之犯行，丁○○辯稱：案外人乙○○所有之汽車因未能繳交分期款，
    原已遭銀行拖走，係伊出面代向銀行清償後而取回，並未出售予自訴人，亦未受
    自訴人委任辦理過戶事宜，該二十四萬元係伊向自訴人借貸之款項金額，且當時
    曾簽發一張支票交予自訴人，因後來經濟發生困難，始未如期兌現，並無背信之
    犯行等語；被告甲○○則以：其僅係支票之發票人，其餘情事，均係告丁○○出
    面處理，其並不知情等語資為辯解。經查：
（一）被告丁○○曾於九十年十一月十五日曾向自訴人借款二十四萬元，事後並由甲○○簽發連同本金利息之支票交予自訴人收執之事實，業據自訴人陳訴在卷，
      且為被告丁○○、甲○○所不否認，並有支票存根一張附卷可稽，足認自訴人
      與被告丁○○、甲○○間確實有債權債務關係無誤。
（二）自訴人雖以被告丁○○所簽發之支票事後不獲付款，而認定被告二人涉有背信
      之犯行，然自訴人於本院審理時自陳：並未委任被告丁○○購買上揭汽車，係
      因被告丁○○事後未清償借款，且該支票之名義人係被告甲○○，始提起本件
      訴訟等語，足認被告丁○○辯稱係向自訴人借款後，自行代案外人乙○○清償
      債務後，方取得上揭汽車之所有權等語，應屬可採，而被告甲○○既僅係支票
      之名義人，亦難認其有曾受自訴人委託處理事務之情事。被告二人既未接受自
      訴人委任處理事務，則縱被告丁○○將上揭汽車轉售予他人，亦應與背信罪之
      構成要件不符。是自難僅憑被告丁○○所交付之支票事事後未獲付款，即遽認
      被告二人有背信之犯行。參以自訴人於本院審理時自陳本件已和解，係屬誤會
      一場等語，益證被告二人並無背信之犯行。
三、末查，民事債務當事人間，若有未依債務本旨履行給付之情形，在一般社會經驗
    而言，原因非一；其因不可歸責之事由無法給付，或因合法得對抗他造主張抗辯
    而拒絕給付，甚至債之關係成立後，始行惡意遲延給付，皆有可能。又刑事被告
    依法不負自證無罪之義務，故在別無積極證據之情形下，自難以被告單純債務不
    履行之狀態，而推定被告自始即有不法所有之意圖而施用詐術。綜上所述，本件
    僅屬民事糾葛，自應循民事訴訟程序解決，揆諸首揭法條規定及最高法院判例意
    旨，難謂被告二人有何背信之犯行，自難僅憑自訴人片面之指訴而入罪。此外復
    查無其他積極確切證據，足認被告二人有何背信之犯行，不能證明被告二人犯罪
    ，自應為無罪之諭知。
據上論斷，應依刑事訴訟法第第三百四十三條、第三百零一條第一項，判決如主文。
中      華        民      國    九十一    年     十二     月     十     日
                    臺灣臺中地方法院刑事第四庭
                                   法  官  王  世  華
右正本證明與原本無異。
如不服本判決，應於判決送達後十日內向本院提出上訴狀，上訴於臺灣高等法院臺中
分院( 須附繕本 )。
                                   書記官
中      華        民      國    九十一    年     十二     月    十一    日
